臺灣桃園地方法院刑事判決　　　　　　　 99年度易字第674號
公　訴　人　臺灣桃園地方法院檢察署檢察官
被　　　告　許勝團
上列被告因竊盜案件，經檢察官提起公訴（100年度偵字第19012
號），本院判決如下：
    主  文
許勝團故買贓物，處有期徒刑參月，如易科罰金，以新臺幣壹仟
元折算壹日。扣案如附表編號一所示之物沒收；又結夥三人以上
、攜帶兇器、踰越牆垣竊盜，未遂，處有期徒刑陸月，如易科罰
金，以新臺幣壹仟元折算壹日。扣案如附表編號二至六所示之物
均沒收。應執行有期徒刑捌月，如易科罰金，以新臺幣壹仟元折
算壹日。扣案如附表所示之物均沒收。
    事  實
一、許勝團明知懸掛明知車牌號碼C7-3517 號之自用小客車（係
    張文憲所有，於民國99年1 月22日晚上9 時30分在桃園縣新
    屋鄉頭洲村1 鄰3 之7 號前發現遭竊）之自用小客車係來路
    不明之贓物，竟基於故買贓物之故意，於99年1 月25日晚間
    10時許，在桃園縣觀音鄉觀音廟前向某真實年籍姓名不詳綽
    號「阿賢」之成年男子購買之，「阿賢」當場交付該車及鑰
    匙1 支，許勝團隨即懸掛其胞兄許勝明之妻黃花莉所有之車
    號4028-ZA 號車牌，並交付定金1 萬5000元予「阿賢」後使
    用該車輛。
二，許勝團於99年1 月26日上午11時許，先駕駛上開車輛搭載真
    實姓名年籍不詳綽號「阿賢」、「阿偉」之成年男子，續至
    桃園縣觀音鄉○○街某處搭載其姪女許澐歡（通緝中，另行
    審結），共同基於意圖為自己不法所有之犯意聯絡，於99年
    1 月26日下午1 時20分許，許勝團駕駛上開車輛，至址設桃
    園縣楊梅市○○路9 號之「豐聯工程股份有限公司」（下稱
    豐聯公司）廠房門口停車，由許澐歡在外負責把風，許勝團
    與「阿賢」、「阿偉」等人則翻越廠區圍牆進入上開廠房後
    ，以客觀上足以對他人生命、身體造成危險，可供兇器使用
    之剝線鐮刀、拔釘器及線鉗等工具，剪斷該廠房電線3 條之
    一端，惟其等3 人正在拉扯電線而尚未得手之際，即為該廠
    房廠務人員謝國雄發現，3 人見事跡敗露，即迅速逃離現場
    ，「阿賢」、「阿偉」其中一人先返回駕駛停放於門口之車
    輛，沿途並搭載同自廠房內逃逸出來之許勝團及另1 人，謝
    國雄見狀即記下車號後報警。嗣員警據報後，於同日下午 2
    時許，在桃園縣楊梅鎮○○路及幼獅路口攔停該車輛，並查
    獲車上之許勝團與許澐歡，「阿賢」、「阿偉」等人則先後
    趁隙逃逸，並於車內查獲附表所示之鑰匙及工具等物。
二、案經桃園縣政府警察局楊梅分局報請臺灣桃園地方法院檢察
    署檢察官偵查起訴。
    理  由
壹、證據能力：
    本案所引用之供述及非供述證據，經本院依法踐行調查證據
    程序，檢察官、被告均不爭執各該證據之證據能力，且亦查
    無依法應排除其證據能力之情形，是後述所引用證據之證據
    能力均無疑義，先予敘明。
貳、實體部分：
一、故買贓物部分：
    上開事實欄一之犯罪事實，業據被告許勝團於本院審理時坦
    承不諱（見本院易字卷第89頁反面、第170 頁），核與證人
    張文憲於警詢時，及證人許勝明於警詢及偵查中證述情節相
    符，且有桃園縣政府警察局車輛協尋電腦輸入單、贓物領據
    、內政部警政署刑事警察局99年3 月25日刑紋字第09900353
    88號鑑定書等件在卷可憑（見99年度偵字第4201號卷第48-4
    9 頁、第82-84 頁、第97-99 頁、第50頁、第51-53 頁、第
    85頁；本院易字卷第113- 114頁），並有扣案鑰匙1 支可資
    佐證。足認被告許勝團前揭自白應與事實相符，堪予採信。
    本件事證明確，被告前揭故買贓物犯行堪予認定，應依法論
    科。
二、加重竊盜部分：
    訊據被告許勝團固不否認有於99年1 月26日下午1 時許與許
    澐歡、「阿賢」、「阿偉」等人共同前往豐聯公司，然矢口
    否認有何竊盜犯行，辯稱：當天是「阿賢」開車載「阿偉」
    來找伊，伊要去找朋友「小葉」作鐵門，就順便問許澐歡要
    不要一起去，車子到了豐聯公司外之後，伊便一個人下車去
    找朋友，約半小時後伊回到車上，不到三分鐘警察就將伊攔
    下來，伊沒有進入該工廠偷電線云云。經查：
（一）證人即被害人謝國雄於偵查時證稱：伊在99年1 月26日下
      午1 時20分許，因為當時工廠被剪電，伊過去看到一台車
      號4028-ZA 號的車子停在公司門口，工廠門是關著，所以
      伊就繞到另一邊的廠房，看到3 個男子在工廠內，他們一
      看到伊掉頭就跑，當時電線已經被他們剪下在地上，許勝
      團是在工廠3 人的其中一人，當時在車內的女子就是許澐
      歡，而從工廠跑出來開車的人並不是被告許勝團等語（見
      上開偵卷第88-89 頁），於本院審理時證稱：99年1 月26
      日下午1 時30分許，桃園縣楊梅市○○路9 號廠房突然斷
      電，因為變電室在隔壁，伊就跑到隔壁廠房去看，到大門
      之後發現有一台車號4028-ZA 號車子停在門口，當時車子
      有一名女子坐在副駕駛座，伊覺得有異狀，所以趕快跑到
      變電室那邊，發現有3 名男子，在廠房內拉電線，當時電
      線一端已經被剪斷拉下，於是伊大聲問你們要作什麼，之
      後他們拔腿就跑，伊看到那三名男子翻牆出去，伊就叫同
      事來支援，不久後警察就來了。因為伊在廠房內只有看到
      背影及該3 名男子穿的衣服，並沒有看到正面，後來伊到
      派出所以後，伊看到被告穿的衣服，且工廠內遺留一支鞋
      ，而且被告在派出所內赤腳，所以伊確定被告就是三名男
      子其中一人等語（見本院易字卷第83頁正反面），參以桃
      園縣政府警察局楊梅分局刑案現場勘查紀錄表之分析研判
      四載明「另竊嫌遺留於廠內之藍白拖鞋經檢視無可送驗之
      跡證，以拍照紀錄後歸還許姓涉嫌人。」（見本院易字卷
      第108 頁），而同案被告許澐歡既然未進入廠房，該藍白
      拖鞋係在場區內發現，則前揭紀錄表上所載之「許姓涉嫌
      人」當指被告許勝團無誤，被告許勝團固然於審理時否認
      警方有發還藍白拖鞋，然上揭勘查紀錄既然記載如前，並
      無任何保留或但書，被告空言否認該藍白拖鞋非其所有，
      顯屬無據。是證人謝國雄雖未親眼目睹被告許勝團之正面
      並加以指認，然就被告許勝團當時確在工廠內行竊乙節，
      前後均證述一致，且該指認乃依據被告當時身穿衣服及現
      場遺留之拖鞋為指認所憑，並非全然無據，應可採信。
（二）被告固辯稱伊當時是去找作鐵工的朋友，並未進入工廠云
      云。然被告許勝團於警詢、偵查及本院審理時均對於其於
      前揭時、地，與許澐歡、「阿偉」、「阿賢」等人共同前
      往豐聯公司乙情並不否認，並於警詢時供稱：伊於99年 1
      月26日13時30分左右駕駛該車前往豐聯公司，並將車停放
      在大門處等語（見上開偵卷第14頁），而在該車之後視鏡
      上採得3 枚指紋（即鑑定書中編號C1-C3 ），其中編號C1
      、C2經比對後均與檔存之許勝團右手拇指指紋相符，有桃
      園縣政府警察局楊梅分局刑案現場勘查紀錄表、內政部警
      政署刑事警察局99年3 月25日刑紋字第0990035388號鑑定
      書在卷可佐，而後視鏡之乃提供駕駛者注意後方及兩側來
      車而設，通常僅駕駛者會動手調校，一般乘車者因駕車安
      全之考量，多不會主動調整後視鏡之角度，是該車後視鏡
      上既然留存被告指紋，被告應曾為該車駕駛，此情與被告
      於警詢之供述相符，應堪認定。再佐以同案被告許澐歡於
      警詢及偵訊時均稱：伊是在99年1 月26日上午11時許，在
      桃園縣觀音鄉○○街某處上許勝團所駕駛的車，之後許勝
      團就載伊去楊梅市○○路9 號某工廠大門口，當時許勝團
      只有跟伊說要去找朋友後就下車，伊從頭到尾都在車上等
      語（見上開偵卷第39頁、第79頁），復參以被告許勝團於
      竊案發生前一日已向「阿賢」購買該車，亦據被告自承在
      卷（涉犯故買贓物罪部分業據被告坦承在卷，詳如理由欄
      一），則該車既然已為被告許勝團所購入，常情應由其駕
      駛，是綜上各節，被告許勝團於99年1 月26日上午11時許
      ，確曾駕車搭載許澐歡、「阿偉」、「阿賢」之人前往豐
      聯公司門口乙情，即堪以認定。被告許勝團嗣後辯稱是當
      天「阿賢」駕駛該車來找伊云云，顯係事後飾卸之詞，委
      無足採。
（三）被告許勝團於偵查中先供稱：伊今日（99年1 月26日）是
      搭「阿賢」的便車，當時車上有4 個人，後來被警察查獲
      時，「阿賢」跟「阿偉」當場逃逸，只剩伊與許澐歡2 人
      被移送云云（見上開偵卷第77頁），嗣後又改稱：99年1
      月26日上午11點多，「阿賢」載著「阿偉」來楊梅載伊跟
      許澐歡，伊要去找鐵工做鐵門，在路上又接了一名男子，
      後來伊到工業區以後，伊進去找朋友，出來以後只有看到
      許澐歡在車上，其他三人都不見了，等了約15分鐘，「阿
      賢」開車過來載伊跟許澐歡走，走沒20公尺就被警察抓了
      云云（見上開偵卷第102-10 3頁），於本院審理時又更易
      前詞辯稱：伊跟「阿賢」購買該車，還差2 萬元尾款，所
      以伊叫「阿賢」過來，當天因為他來早了，伊想說家裡鐵
      門要換，就請「阿賢」載伊去找鐵工，「阿賢」當天駕駛
      該車到伊家找伊時，車上連「阿賢」共三個人，後來也順
      便載許澐歡一起去。到了豐聯工廠外，伊一個人下車去找
      綽號「小葉」的朋友，伊叫許澐歡跟「阿賢」三人都留在
      車上等伊，伊找完朋友約半小時至40分鐘後，打電話給他
      們說伊在圓環這裡，「阿賢」等人開車過來載伊，沒多久
      警察就攔下伊云云（見本院易字卷第170 頁反面-171頁反
      面），就當時前往一同豐聯公司之同行者係4 人或5 人，
      及被告找完朋友後與「阿賢」相約之經過為何，歷次供稱
      情節並不一致，其供詞內容刻意切割與「阿賢」等人前往
      及離去豐聯公司之原因及經過，不免豈人疑竇。而被告許
      勝團前後均供稱前往豐聯公司之目的係要找朋友做鐵門，
      經本院質以「（問：朋友的名字及地址？）我都叫他外號
      小葉，地址我不知道。」等語（見本院易字卷第171 頁）
      ，若不知道該友人之確實地址，當日係如何步行前往，且
      若被告辯稱為真，豐聯公司遭竊當時其應有確實之不在場
      證明，被告始終並未提出此一對己有利之重要證人之真實
      年籍資料以供本院傳喚，益見「小葉」是否確有其人，是
      否屬幽靈抗辯，尚非無疑。況若被告前往該地之目的確實
      去找朋友做鐵門，此與「阿賢」等人並不相關，何以搭載
      許澐歡及「阿賢」「阿偉」等一行人浩浩蕩蕩一同前往該
      地後，又令其在距離「小葉」家仍有一段距離之豐聯公司
      門口等候長達30-40 分鐘，顯然與常情不合。況縱許澐歡
      、「阿賢」、「阿偉」等人係單純陪同被告前往該地，然
      當時車輛既係由被告所駕駛，有何理由被告需將車輛停放
      於一個與此行目的毫無關連及地緣關係之豐聯公司門口，
      再由被告單獨下車步行前往朋友處所，而不直接將車輛駛
      至「小葉」工作地點或住處以便利被告與「小葉」洽談鐵
      門事宜，而需由被告獨自步行前往洽談後，再以電話聯繫
      「阿賢」等人，以如此勞費且近幾不合常理之安排及被告
      等人之動向觀之，被告與上開人等一同前往豐聯公司應另
      有其目的，再佐以證人謝國雄之前開指認，益見被告前揭
      辯稱云云，無非脫免罪責之詞，礙難採信。
（四）綜上所述，本案事證已臻明確，被告加重竊盜未遂犯行洵
      堪認定，應予依法論科。
三、新舊法比較：
    被告許勝團於犯罪後，刑法第321 條第1 項業於100 年1 月
    26日修正公佈，於100 年1 月28日生效施行。按行為後法律
    有變更者，適用行為時之法律，但行為後之法律有利於行為
    人者，適用最有利於行為人之法律，刑法第2 條第1 項訂有
    明文。修正前之刑法第321 條第1 項原規定：「犯竊盜罪而
    有左列情形之一者，處六月以上、五年以下有期徒刑：一、
    於夜間侵入住宅或有人居住之建築物、船艦或隱匿其內而犯
    之者。二、毀越門扇、牆垣或其他安全設備而犯之者。三、
    攜帶兇器而犯之者。四、結夥三人以上而犯之者。五、乘火
    災、水災或其他災害之際而犯之者。六、在車站或埠頭而犯
    之者。」；而修正後刑法第321 條第1 項則規定：「犯竊盜
    罪而有下列情形之一者，處六月以上、五年以下有期徒刑，
    得併科新臺幣十萬元以下罰金：一、侵入住宅或有人居住之
    建築物、船艦或隱匿其內而犯之者。二、毀越門扇、牆垣或
    其他安全設備而犯之者。三、攜帶兇器而犯之者。四、結夥
    三人以上而犯之者。五、乘火災、水災或其他災害之際而犯
    之者。六、在車站、埠頭、航空站或其他供水、陸、空公眾
    運輸之舟、車、航空機內而犯之者。」，比較修正前後關於
    刑法第321 條第1 項之規定，修正後之刑法第321 條第1 項
    於第1 款刪除「於夜間」之文字；於第6 款增加「在航空站
    或其他供水、陸、空公眾運輸之舟、車、航空機內」之文字
    ，擴大加重竊盜罪之適用範圍，使部分修正前原應適用普通
    竊盜罪論罪科刑之情形，於修正後改論以加重竊盜罪論罪科
    刑，並增加得併科罰金新臺幣10萬元之規定，解釋上自應以
    修正前之規定對被告較有利，而依刑法第2 條第1項 前段規
    定，均適用行為時之法律即修正前刑法第321 條第1 項之規
    定，對被告較為有利，先予敘明。
四、論罪科刑：
（一）核被告如事實欄一所為，係犯刑法第349 條第2 項之故買
      贓物罪。檢察官起訴書認為被告如事實欄一所為係犯刑法
      第349 條第1 項之收受贓物罪容有誤會，惟因起訴事實同
      一，爰變更起訴法條而為審理。至被告與「阿賢」、「阿
      偉」等3 人共同進入豐聯公司廠區為竊盜行為，因該廠區
      周圍均係有圍牆及欄杆式鐵門附連圍繞，有該廠區周圍照
      片及公司廠區平面圖附卷足憑（見本院易字卷第93-94 頁
      、第109 頁），且證人謝國雄於審理時證稱：因為伊廠區
      （周圍）是用角鐵做成的鐵欄杆，而廠房大門進出入口都
      有上鎖等語（見本院易字卷第85頁反面），且參照被告駕
      駛之車輛所停放之位置，被告等人應係翻越牆垣後進入場
      區行竊。是被告如事實欄二所為，係犯修正前刑法第 321
      條第2 項、第1 項第2 款、第3 款、第4 款之結夥三人以
      上、攜帶兇器、踰越牆垣竊盜未遂罪。起訴書雖未論列事
      實欄二關於刑法第321 條第2 款之加重事由，惟起訴書之
      犯罪事實欄中已載明「許勝團與綽號『阿賢』、『阿偉』
      則翻牆進入上開廠房」等犯罪事實，本院自得併予審究，
      附此敘明。
（二）被告所犯故買贓物罪與加重竊盜未遂罪，犯意各別、行為
      互殊，應予分論併罰。
（三）被告就事實欄二所示所為加重竊盜未遂犯行，與許澐歡、
      「阿賢」、「阿偉」等人間，具有犯意聯絡及行為分擔，
      為共同正犯。
（四）被告於事實欄二所示時、地以工具剪斷電線之一端，已著
      手於竊盜行為之實行，然因遭發現而逃離現場，則被告欲
      竊取之電線另一端既仍附著於廠房，顯尚未置於被告實力
      支配之下，本件竊盜犯行應屬未遂，應依刑法第25條第 2
      項之規定減輕其刑。起訴書認被告此部分構成加重竊盜既
      遂罪，尚有未洽。
（五）爰審酌被告年值盛壯，不循正當方式憑恃己力以供生活之
      需，竟先買受贓車後利用公司廠房人看管之機會，結夥持
      工具翻越牆垣為竊盜犯行，並破壞廠區內之電線，被告上
      開竊盜行為固未竊得電線而獲利，然此舉已造成他人之財
      產損害，危害非輕，被告嚴重輕忽他人財產法益，恣意攫
      取入己，誠屬不該，兼衡被告犯罪之動機、目的、手段，
      及犯後仍就竊盜部分飾詞否認犯行之態度等一切情狀，分
      別量處如主文所示暨合併定應執行之刑，並均諭知易科罰
      金之折算標準。
（六）至扣案之附表編號一之鑰匙1 支，係犯故買贓物罪所得之
      物，且為被告所有之物，應依刑法第38條第1 項第3 款之
      規定，在被告所犯故買贓物罪項下沒收。另附表編號六之
      線鉗1 把，係供犯本案竊盜犯行所用之物，且為被告所有
      ；附表編號二至五之工具，亦均係供本案竊盜行為所用之
      物，且為本案共犯「阿賢」所有之物，均業據被告供承在
      卷（見上開偵卷第15頁、本院易字卷第169 頁反面），而
      按共同正犯因相互間利用他方之行為，以遂行其犯意之實
      現，本於責任共同之原則，共同正犯應對所參與犯罪之全
      部事實負責，有關沒收部分，對於共犯間供犯罪所用之物
      ，自均應為沒收之諭知（最高法院89年度台上字第6946號
      判決意旨參照），此乃共犯連帶沒收原則，故扣案如附表
      編號二至六所示之物，確為被告或共犯「阿賢」所有之物
      ，又係供本件犯竊盜罪所用之物，應依刑法第38條第1 項
      第2 款之規定，在被告所犯加重竊盜未遂罪項下宣告沒收
      。
據上論斷，應依刑事訴訟法第299 條第1 項前段、第300 條，刑
法第2 條第1 項前段、第349 條第2 項、第28條、刑法第321 條
第1 項第2 款、第3 款、第4 款、第2 項（修正前）、第25條第
2 項，第51條第5 款、第41條第1 項前段、第8 項、第38條第1
項第2 款、第3 款，刑法施行法第1 條之1 第1 項、第2 項前段
，判決如主文。
本案經檢察官王貞元到庭執行職務。
中    華    民    國    100     年    12    月   20   日
                  刑事第十二庭  審判長法  官  許雅婷
                                      法  官  陳威帆
                                      法  官  黃裕民
以上正本證明與原本無異。
如不服本判決應於收受判決後10日內向本院提出上訴書狀，並應
敘述具體理由。其未敘述上訴理由者，應於上訴期間屆滿後20日
內向本院補提理由書( 均須按他造當事人之人數附繕本) 「切勿
逕送上級法院」。
                                      書記官  蕭秀蓉
中    華    民    國   100    年    12    月    20    日
附表：
┌──┬───────┬──────┐
│編號│  應沒收之物  │   數量     │
├──┼───────┼──────┤
│一  │鑰匙          │   壹支     │
├──┼───────┼──────┤
│二  │六角扳手      │   壹只     │
├──┼───────┼──────┤
│三  │磨尖六角扳手  │   壹只     │
├──┼───────┼──────┤
│四  │剝線鐮刀      │   壹把     │
├──┼───────┼──────┤
│五  │拔釘器        │   壹把     │
├──┼───────┼──────┤
│六  │線鉗          │   壹只     │
└──┴───────┴──────┘